臺灣高等法院刑事裁定
110年度毒抗字第987號
抗  告  人 
即  被  告  伍建勲



上列抗告人即被告因違反毒品危害防制條例案件，不服臺灣新竹
地方法院110年度毒聲字第355號，中華民國110年5月31日裁定（
聲請案號：臺灣新竹地方檢察署110年度聲觀字第295號），提起
抗告，本院裁定如下：
    主  文
抗告駁回。
    理  由
一、原裁定意旨略以：抗告人即被告伍建勲（下稱被告）就其於民國110年2月4日12時許、同年3月11日12時許，在其位在新竹縣○○鄉○○路000號住處內，施用第二級毒品甲基安非他命之犯行，於偵查中坦承不諱。又被告所親採封緘之尿液（檢體編號：湖110034、110H-123），經分送台灣尖端先進生技醫藥股份有限公司、台灣檢驗科技股份有限公司台北濫用藥物實驗室以EIA酵素免疫分析法、GC/MS氣相層析串聯式質譜儀法檢驗之結果，確均呈安非他命、甲基安非他命陽性反應，此有新竹縣政府警察局毒品犯罪嫌疑人尿液採驗作業管制紀錄（檢體編號：湖110034）、台灣尖端先進生技醫藥股份有限公司110年3月5日出具之濫用藥物檢驗報告（報告序號：新湖-6）、桃園市政府警察局楊梅分局真實姓名與尿液、毒品編號對照表（尿液編號：110H-123）、台灣檢驗科技股份有限公司台北濫用藥物實驗室110年3月29日出具之濫用藥物檢驗報告（報告編號：UL/2021/00000000）各1份，是認被告上開自白應與事實相符，堪以採信。又被告前於90年間因施用毒品案件，經原審法院以90年度毒聲字第1883號裁定令入勒戒處所觀察勒戒，於91年3月14日因無繼續施用毒品傾向執畢出所，並經臺灣新竹地方檢察署（下稱新竹地檢署）檢察官於以90年度毒偵字第1892號為不起訴處分確定等情，有本院被告前案紀錄表在卷可稽，足認聲請意旨所認被告本案施用第二級毒品之犯行，距被告於前案觀察勒戒執行完畢釋放後，已逾3年，依前開規定及說明，犯毒品危害防制條例第10條之罪，只要距最近1次犯該罪經觀察、勒戒或強制戒治執行完畢釋放後，已逾3年，即應令觀察、勒戒，不因其間是否因另犯該罪，經起訴、判刑或執行而受影響，是以被告本案施用第二級毒品犯行，係於前案觀察、勒戒處分執行完畢釋放後3年後再犯，從而，本件聲請並無不合，應予准許。爰依毒品危害防制條例第20條第3項、第1項，觀察勒戒處分執行條例第3條第1項，裁定應送勒戒處所觀察、勒戒等語。
二、抗告意旨略以：被告對所犯過錯後悔不已，在檢察官後續偵
    查中已坦承犯罪，為何仍聲請觀察勒戒，而非戒癮治療？請
    給予被告一次用心改過之機會云云。
三、按犯毒品危害防制條例第10條之罪者，檢察官應聲請法院裁
    定，令被告入勒戒處所觀察、勒戒，其期間不得逾2月；觀
    察、勒戒或強制戒治執行完畢釋放後，3年後再犯第10條之
    罪者，適用本條前2項之規定，毒品危害防制條例第20條第1
    項、第3項分別定有明文。又毒品危害防制條例於109年1月1
    5日修正、109年7月15日生效，修正後毒品危害防制條例第2
    0條第3項規定，犯第10條之罪於觀察、勒戒或強制戒治執行
    完畢釋放後，3年後再犯第10條之罪者，適用本條前2項之規
    定。上開所謂「3年後再犯」，只要本次再犯（不論修正施
    行前、後）距最近1次觀察、勒戒或強制戒治執行完畢釋放
    ，已逾3年者，即該當之，不因其間有無犯第10條之罪經起
    訴、判刑或執行而受影響，此係最高法院於109年11月18日
    以109年度台上大字第3826號裁定宣示之見解，為有權解釋
    ，各級法院應受其拘束。
四、經查：
　㈠被告於110年2月4日12時許、同年3月11日12時許，先後在其
    位在新竹縣○○鄉○○路000號住處內，分別以燒烤玻璃球後吸
    食煙霧之方式，分別施用第二級毒品甲基安非他命1次之犯
    行，業據被告於偵查中坦承不諱（見110年度毒偵字第595號
    卷第63頁正反面），並有採尿同意書、新竹縣政府警察局毒
    品犯罪嫌疑人尿液採驗作業管制紀錄（檢體編號：湖110034
    ）、台灣尖端先進生技醫藥股份有限公司110年3月5日濫用
    藥物檢驗報告、桃園市政府警察局楊梅分局真實姓名與尿液
    、毒品編號對照表（尿液編號：110H-123）及台灣檢驗科技
    股份有限公司濫用藥物實驗室-台北110年3月29日濫用藥物
    檢驗報告（報告編號：UL/2021/00000000）等件在卷可稽（
    見毒偵595卷第23、56至57頁；毒偵755卷第21、23至25頁）
    ，足認被告前揭任意性自白核與事實相符，應堪採信。
　㈡又被告前因施用第一級毒品案件，經原審法院以90年度毒聲
    字第1883號裁定送觀察勒戒，於91年3月14日因無繼續施用
    傾向釋放出所，並經新竹地檢署以90年度毒偵字第1892號為
    不起訴處分確定，被告其後雖有因施用毒品案件經法院判處
    罪刑確定及執行完畢之情形，但此後被告未曾再受觀察、勒
    戒或強制戒治之執行等情，亦有本院被告前案紀錄表1份在
    卷可佐（見本院卷第17至27頁）。原審因認被告上揭施用第
    二級毒品甲基安非他命事證明確，依據毒品危害防制條例第
    20條第3項、第1項及觀察勒戒處分執行條例第3條第1項，裁
    定被告應送勒戒處所觀察、勒戒，已詳敘其依憑之證據及認
    定之理由，經核於法並無不合。
　㈢被告雖以前開情詞提起抗告。惟按毒品危害防制條例第20條
    第1項規定之觀察、勒戒處分，並非對於施用毒品犯罪者之
    懲處，而係針對受處分人將來之危險所為預防、矯正措施之
    保安處分，目的係為斷絕施用毒品者之身癮及心癮，並屬強
    制規定，凡經檢察官聲請，法院僅得依法裁定令入勒戒處所
    觀察、勒戒，以查其是否仍有施用毒品傾向，並據以斷定幫
    助受處分人徹底戒毒之方法，法院尚無自由斟酌以其他方式
    ，替代或得以其他原因免予執行之權，且檢察官之職權行使
    除有違法或裁量濫用等情事，法院原則上應予尊重，不得任
    意指為違法。從而，抗告意旨徒以被告已坦承犯罪等為由，
    指摘原裁定不當，為無理由。
　㈣綜上，被告確於前次觀察、勒戒執行完畢釋放後之3年後，再
    犯本件施用第二級毒品甲基安非他命犯行，原裁定令入勒戒
    處所觀察、勒戒，核其認事用法，並無不當，被告猶執前詞
    提起抗告，指摘原裁定不當，為無理由，應予駁回。
據上論斷，依刑事訴訟法第412條，裁定如主文。
中　　華　　民　　國　　110 　年　　7 　　月　　30　　日
　　　　　　　  　刑事第二十三庭審判長法　官  許永煌
　　　　　　　　　　　　　　　　　    法　官  黃美文
　　　　　　　　　　　　　　　　　    法　官  雷淑雯
以上正本證明與原本無異。
不得再抗告。
                                      書記官  林立柏
中　　華　　民　　國　　110 　年　　7 　　月　　30　　日